【裁判字號】    89,訴,91
【裁判日期】    890308
【裁判案由】    過失致死等
【裁判全文】
臺灣屏東地方法院刑事判決                            八十九年度訴字第九一號
    公  訴  人  臺灣屏東地方法院檢察署檢察官
    被      告  甲○○○有限公司
    兼      右
    代  表  人  乙○○
右列被告因過失致死等案件，經檢察官提起公訴（八十八年度偵字第四八二三號），
本院判決如左：
     主  文
乙○○從事業務之人，因業務上過失致人於死，處有期徒刑伍月，緩刑參年。
甲○○○有限公司違反雇主對防止有墬落等之虞之作業場所引起之危害，應有符合標
準之必要安全衛生設備之規定，致發生死亡之職業災害，處罰金新台幣拾萬元。
     事  實
一、乙○○係高雄市甲○○○有限公司負責人，於民國八十四年間該公司承攬源益農
    畜企業股份有限公司之肉品加工機械搬運、安裝及配管工程（廠房設在屏東縣萬
    丹鄉○○村○○路五一七號），由乙○○負責規劃、指揮及監督施工，係從事業
    務之人，且為勞工安全衛生法第二條第二項所稱之事業負責人，楊讓二則為甲○
    ○○有限公司僱用之員工。乙○○既負責規劃、指揮監督施工，本應注意為防止
    有墬落之虞之作業場所引起之危害，應有符合標準之必要安全設備；雇主於高處
    工作依規定設置之護欄，其高度不得低於七十五公分，並應包括上欄桿、中欄桿
    、腳趾板及桿柱等構材；對於高度二公尺以上之高處作業，勞工有墬落之虞者，
    應使勞工確實使用安全帶、安全帽及其他必要之防護具，而依當時並無不能注意
    之情事，竟疏未注意，僅設置五十公分高台由一條鐵桿焊接而成之簡易護欄，嗣
    於八十四年八月七日下午四時二十分許，楊讓二在該平台上作業時，因遭乍來之
    雷殛聲驚嚇而重心不穩，由該平台上跌落地面，經送醫急救，仍因腦挫傷及胸部
    內出血，延至於同日下午六時十分許死亡。源益農畜企業股份有限公司課長謝清
    柱於八十四年八月八日下午二時向台灣省政府勞工處南區勞動檢查所報告。
二、案經屏東縣警察局屏東分局報請台灣屏東地方法院檢察署檢察官相驗後主動檢舉
    偵查起訴。
     理  由
一、訊之被告乙○○對於其係高雄市甲○○○有限公司負責人，於八十四年間該公司
    承攬源益農畜企業股份有限公司之肉品加工機械搬運、安裝及配管工程（廠房設
    在屏東縣萬丹鄉○○村○○路五一七號），由被告負責規劃、指揮及監督施工，
    ；又被害人楊讓二為甲○○○有限公司僱用之員工，於八十四年八月七日下午四
    時二十分許，楊讓二在該平台上作業時，因遭乍來之雷殛聲驚嚇而重心不穩，由
    該平台上跌落地面，經送醫急救仍不治死亡等情坦認不諱，並經證人蔡武東在警
    、偵訊供述屬實，且經檢察官督同法醫師相驗，製有勘驗筆錄、相驗屍體證明書
    、驗斷書等件在卷可稽。
二、按勞工安全衛生法第五條第一項規定：「雇主對左列事項應有符合標準之必要安
    全衛生設備：五、防止有墬落、崩塌等之虞之作業場所引起之危害。．．．．」
    ；又營造安全衛生設施標準第十五條規定：「雇主於高處工作依規定設置之護欄
    ，其高度不得低於七十五公分，並應包括上欄桿、中欄桿、腳趾板及桿柱等構材
    ；對於高度二公尺以上之高處作業，勞工有墬落之虞者，應使勞工確實使用安全
    帶、安全帽及其他必要之防護具；又勞工安全衛生設施規則第二百八十一條規定
    ：「雇主於高處工作依規定設置之護欄，其高度不得低於七十五公分，並應包括
    上欄桿、中欄桿、腳趾板及桿柱等構材。」，被告既規劃、指揮及監督施工，自
    應注意防範員工於高處作業時所可能產生之危險，並為適當之防護，而依當時又
    無不能注意之情形，竟疏未依規定設置護欄，使員工處於危險之工作環境中，因
    而發生本件意外，被告確有應注意、能注意而不注意之過失，另本件經台灣省政
    府南區勞工檢查所就此職業災害檢查結果，亦認未能設置符合規定護欄，工程施
    工未實施自動檢查，並使勞工確實配戴防護用具等管理與監督，為本件意外發生
    之原因，並認雇主已涉嫌違反勞工安全衛生法第五條第一項、營造安全衛生設施
    標準第十五條規定，此亦有台灣省政府南區勞工檢查所八十四年九月八日八四南
    檢一字第一二一六六號函附之檢查報告書附卷足佐。被告雖辯稱已有防護裝備，
    被害人不願使用云云，核屬卸詞，洵不足採，又被害人死亡與被告未設置安全之
    防護欄間，具有相當因果關係，事證明確，被告犯行堪以認定。
三、被告乙○○為甲○○○有限公司負責人，負責本件作業現場之規劃、指揮、監督
    ，已如前述，係從事業務之人。核被告乙○○所為係違反勞工安全衛生法第五條
    第一項之規定，而應依勞工安全衛生法第三十一條第一項規定處斷，及犯刑法第
    二百七十六條第二項之業務過失致死罪；被告甲○○○有限公司則係違反勞工安
    全衛生法第五條第一項規定，而應依勞工安全衛生法第三十一條第一項、第二項
    規定處斷。被告乙○○所犯上開二罪，係一行為觸犯數罪名，為想像競合犯，應
    依刑法第五十五條規定從一重之業務過失致死罪處斷。茲審酌被告因疏於注意而
    犯罪之動機、目的、未慮及勞工衛生安全之手段，部分坦認態度尚佳，已與被害
    人家屬達成民事和解（參卷附和解書），無不良素行等情及其他一切情狀，爰各
    量處如主文所示之刑。又被告甲○○○有限公司為法人，性質上無法服勞役，爰
    不諭知易服勞役之折算標準。末查被告乙○○前未曾受有期徒刑以上刑之宣告，
    有其全國前案紀錄表在卷可按，信其經此起訴審判，當知警惕而無再犯之虞，本
    院認其所宣告之刑以暫不執行為適當，爰併予宣告緩刑三年，用啟自新。
據上論斷，應依刑事訴訟法第二百九十九條第一項前段，勞工安全衛生法第三十一條
第一項、第二項，刑法第十一條前段、第二百七十六條第二項、第五十五條、第七十
四條第一款，罰金罰鍰提高標準條例第一條前段，判決如主文。
中      華      民      國      八十九      年    三    月      八      日
                                      臺灣屏東地方法院刑事第二庭
                                          法  官    蕭世昌
右正本證明與原本無異。
對於本判決如有不服應於收受送達後十日內向本院提出上訴書狀上訴於台灣高等法院
高雄分院並按他造當事人之人數附具繕本。
                                          書記官   曾文玲
中      華      民      國      八十九      年    三    月      八      日
附錄本判決論罪之法條：
勞工安全衛生法第三十一條第一項：違反第五條第一項或第八條第一項之規定，致發
                                生第二十八條第二項第一款之職業災害者，處三
                                年以下有期徒刑、拘役或科或併科新台幣十五萬
                                元以下罰金。
勞工安全衛生法第三十一條第二項：法人犯前項之罪者，除處罰其負責人外，對該法
                                人亦科以前項之罰金。
刑法第二百七十六條第二項：從事業務之人，因業務上之過失犯前項之罪者，處五年
                          以下有期徒刑或拘役，得併科三千元以下罰金。


司法院資訊處製作；財團法人民間司法改革基金會備份。
